【裁判字號】    91,易,688
【裁判日期】    920520
【裁判案由】    妨害公務等
【裁判全文】
臺灣苗栗地方法院刑事判決                          九十一年度易字第六八八號
    公  訴  人  臺灣苗栗地方法院檢察署檢察官
    被      告  丙○○
右列被告因妨害公務等案件，經臺灣苗栗地方法院檢察署檢察官聲請簡易判決處刑（
九十一年度偵字第三九六八號），本院認為不應以簡易判決處刑而適用通常訴訟程序
，判決如左：
    主  文
丙○○對於公務員依法執行職務時，施強暴，處有期徒刑參月，如易科罰金，以參佰
元折算壹日；又侮辱公務員，處有期徒刑貳月，如易科罰金，以參佰元折算壹日。應
執行有期徒刑肆月，如易科罰金，以參佰元折算壹日。
被訴傷害乙○○部分公訴不受理。
    事  實
一、丙○○於民國九十一年十月三日凌晨二時五十分許，在苗栗縣頭份鎮東庄里「財
    團法人為恭紀念醫院」急診室內，因不耐久候看診，藉酒滋事，不服該醫院之保
    全員乙○○勸阻滋事，乃基於傷害之犯意，徒手毆打乙○○，致乙○○受有顏面
    挫傷紅腫、鼻子挫傷瘀腫及上唇挫傷、擦傷等傷害；繼於當日凌晨三時許，於著
    制服巡邏之苗栗縣警察局頭份分局頭份派出所員警許時明、甲○○二人據報前往
    處理時，竟基於侮辱公務員之接續犯意，當場公然以「幹你娘」、「白痴警察」
    等語，接續辱罵前述警員，旋再承前開傷害之概括犯意及妨害公務之犯意，徒手
    揮拳毆打員警甲○○，而對公務員依法執行職務時，有施強暴之行為，造成甲○○左側枕部挫傷瘀腫及左前臂挫傷瘀腫之傷害，迨經警帶回苗栗縣警察局頭份分
    局頭份派出所辦公室後，丙○○仍承前揭侮辱公務員之接續犯意，多次口出「白
    痴警員」等穢語辱罵執行職務之許時明、甲○○警員（有關傷害乙○○及傷害、
    公然侮辱甲○○部分，業據乙○○、甲○○二人於本院審理中以書面撤回告訴；
    公然侮辱許時明部分，則未經撤回）。
二、案經甲○○、許時明及乙○○訴由苗栗縣警察局頭份分局報告臺灣苗栗地方法院
    檢察署檢察官偵查後聲請簡易判決處刑，經本院變更為適用通常訴訟程序審理。
    理  由
一、右揭事實，訊據被告丙○○於審理中均已坦承不諱，而被告確有上開行為事實，
    亦據告訴人乙○○、甲○○等人分別於警詢、偵審中指訴歷歷，且互核相符，並
    有診斷證明書二紙、照片二張在卷可憑，足證被告之自白與事實相符。事證明確
    ，被告犯行堪以認定。
二、按刑法第一百四十條第一項前段之侮辱公務員罪，其所處罰者，在其妨害國家公
    務之執行，所侵害者為國家法益，並非公務員。惟同時侮辱公務員本身者，仍應
    另成立刑法第三百零九條第一項之公然侮辱罪，而有同法第五十五條之適用（參
    見法務部八十二年八月二十五日八二檢二字第一二一一號函）。又對於公務員施
    強暴行為，以致公務員受傷害，因行為人施強暴時已有傷害之預見，其妨害公務
    係屬傷害之結果，不另論罪（最高法院十八年上字第九八二號判例參照）。惟被
    害之公務員若未提出告訴或依法撤回傷害部分之告訴，自仍應論以妨害公務罪。
    次按告訴人有數人時，其中一人之撤回，於其他有告訴權人之告訴不生任何影響
    ；告訴乃論之罪經告訴人在第一審辯論終結前，將其告訴撤回者，法院固應諭知
    不受理之判決，若非告訴乃論之罪，雖告訴人撤回其告訴，法院並不受其拘束，
    仍應逕行審判，亦經最高法院二十六年渝上字第一四二七號、二十三年非字第二
    號分別著有判例，可資參照。本件起訴傷害（乙○○、甲○○二人）、公然侮辱
    （許時明、甲○○二人）罪嫌部分，均屬告訴乃論之罪，且經乙○○、甲○○於
    本院審理中分別以書面撤回告訴（公然侮辱許時明部分未撤回）。有關傷害乙○○部分，既經告訴人乙○○撤回告訴，爰就該部分不經言詞辯論，逕為不受理之
    判決如主文第二項所示（檢察官雖以連續傷害罪起訴，惟傷害罪部分既均經撤回
    告訴，即不生裁判上一罪關係，仍應為不受理判決）。至被告所犯傷害及公然侮
    辱甲○○部分，既經告訴人甲○○撤回告訴，該部分之訴追條件亦有欠缺，惟甲○○有公務員身分，公訴人就被告傷害及公然侮辱（刑法第三百零九條第一項）
    甲○○部分，係與被告所妨害公務（刑法第一百三十五條第一項）及侮辱公務
    員罪（刑法第一百四十條第一項）等非告訴乃論罪部分，均依想像競合犯之裁判
    上一罪關係起訴，揆諸前揭判例，其撤回告訴對非告訴乃論罪部分本不生撤回之
    效力，況告訴人許時明並未撤回告訴，本院仍應就被告所妨害公務及侮辱公務
    員罪部分，依法審究，至所犯傷害、公然侮辱甲○○部分，則既係以想像競合犯
    之關係起訴，爰不另為該部分為公訴不受理之諭知，均合先敘明。核被告所為，
    係犯刑法第一百三十五條第一項對依法執行職務之公務員施強暴罪、第一百四十
    條第一項之侮辱公務員罪及第三百零九條之公然侮辱罪（限於對警員許時明部分
    ）。其自醫院至派出所期間，多次對公務員依法執行職務時當場侮辱，顯係出於
    同一辱罵之意，於密接之時間、地點，以相同方法分別犯同一之罪，為接續犯，
    仍皆屬實質上一罪。再被告以一辱罵之行為，雖同時侮辱二位在場執行職務之公
    務員，然本罪乃妨害國家公務之執行，為侵害國家法益，仍僅論以單純一罪。被
    告所犯侮辱公務員、公然侮辱（許時明部分）罪，係一行為而觸犯數罪名，為想
    像競合犯，應依刑法第五十五條規定，從一重之侮辱公務員罪處斷。被告所犯施
    強暴妨害公務、侮辱公務員罪之二罪間，其犯意各別，罪名不同，應予分論並罰
    。爰審酌被告之品行（並無前科）、犯罪之動機、目的、手段及被告犯罪後已積
    極與被害人達成和解，審理中坦承犯行之態度等一切情狀，量處如主文所示之刑
    ，並諭知易科罰金之折算標準。
據上論斷，應依刑事訴訟法第四百五十二條，第二百九十九條第一項前段、第三百零
三條第三款、第三百零七條，刑法第一百三十五條第一項、第一百四十條第一項、第
三百零九條、第五十五條、第五十一條第五款、第四十一條第一項前段，罰金罰鍰提
高標準條例第一條前段，第二條，判決如主文。
本案經檢察官廖啟村到庭執行職務。
中      華      民      國    九十二    年      五      月     二十     日
                                        臺灣苗栗地方法院刑事第一庭
                                                法  官  楊  台  清
右正本證明與原本無異。
如不服本判決，應於送達後十日內向本院提出上訴狀(須附繕本)，上訴於台灣高等
法院台中分院。
                                                書記官  李  惠  雯
中      華      民      國    九十二    年      五      月     二十     日
附錄本案論罪科刑法條全文
刑法第一百三十五條第一項
對於公務員依法執行職務時，施強暴脅迫者，處三年以下有期徒刑、拘役或三百元以
下罰金。
刑法第一百四十條第一項
於公務員依法執行職務時，當場侮辱，或對於其依法執行之職務公然侮辱者，處六月
以下有期徒刑、拘役或一百元以下罰金。
刑法第三百零九條
公然侮辱人者,處拘役或三百元以下罰金。
以強暴犯前項之罪者,處一年以下有期徒刑、拘役或五百元以下罰金。


司法院資訊處製作；財團法人民間司法改革基金會備份。
